臺灣彰化地方法院民事判決　99年度訴字第666號
原　　　告　劉　虎
訴訟代理人　朱坤棋律師
被　　　告　劉木陀
　　　　　　劉俊金
　　　　　　劉檳
　　　　　　劉瑞民
　　　　　　劉瑞隆
　　　　　　劉宜興
　　　　　　劉瑞培
　　　　　　劉瑞傑
　　　　　　劉瑞鴻
　　　　　　劉信育
　　　　　　劉森田
　　　　　　劉瑞堅
　　　　　　劉　森
　　　　　　劉春風
　　　　　　劉火土
　　　　　　劉士銘
　　　　　　劉楊永枝
　　　　　　姚淑娟
　　　　　　林雯雯
　　　　　　劉家伊
　　　　　　劉容君
　　　　　　劉高旭
　　　　　　劉瑞柳
　　　　　　劉周英美
　　　　　　劉怡銘
　　　　　　劉怡勝
　　　　　　劉怡信
　　　　　　劉依琇
　　　　　　劉雅如
　　　　　　劉方民
　　　　　　劉　靜
　　　　　　李敬文
　　　　　　李重昇
　　　　　　劉秋美
　　　　　　劉晏瑞
　　　　　　劉信和
受 告知 人　張良榮
　　　　　　陳玉蘭
　　　　　　黃彩琬
上列當事人間請求分割共有物事件，本院於民國100年2月22日言
詞辯論終結，判決如下：
    主      文
被告劉周英美、劉怡銘、劉怡勝、劉怡信、劉依琇、劉雅如、劉
方民、劉靜、李敬文、李重昇、劉秋美應就其被繼承人劉天送所
遺坐落彰化縣社頭鄉○○段432地號，地目旱，面積1,280平方公
尺、同段433地號，地目建，面積154平方公尺、同段434地號，
地目建，面積2,630平方公尺土地應有部分各40分之2辦理繼承登
記。
兩造共有前項3筆土地，合併分割為如附圖即彰化縣田中地政事
務所100年1月11日土地複丈成果圖所示：編號1部分面積147平方
公尺土地分歸被告劉信和所有；編號2部分面積259平方公尺土地
分歸被告劉俊金、劉晏瑞，按被告劉俊金259分之38、劉晏瑞259
分之221比例共有；編號3部分面積109平方公尺土地分歸被告劉
俊金所有；編號4部分面積220平方公尺土地分歸被告劉宜興所有
；編號5部分面積147平方公尺土地分歸被告劉春風所有；編號6
部分面積393平方公尺土地分歸原告、被告劉木陀，按原告393分
之178、被告劉木陀393分之215比例共有；編號7部分面積138平
方公尺土地分歸被告劉木陀所有；編號8部分面積124平方公尺土
地分歸被告劉楊永枝所有；編號9部分面積99平方公尺土地分歸
被告劉瑞傑、劉瑞培、劉瑞鴻、劉信育、林雯雯按應有部分各5
分之1比例共有；編號10部分面積175平方公尺土地分歸原告所有
；編號11部分面積88平方公尺土地分歸被告姚淑娟所有；編號12
部分面積88平方公尺土地分歸被告劉檳所有；編號13部分面積
88平方公尺土地分歸被告劉瑞隆所有；編號14部分面積89平方公
尺土地分歸被告劉瑞民所有；編號15部分面積118平方公尺土地
分歸被告劉森所有；編號16部分面積114平方公尺土地分歸被告
劉瑞柳所有；編號17部分面積114平方公尺土地分歸被告劉高旭
所有；編號18部分面積122平方公尺土地分歸被告林雯雯、劉家
伊、劉容君，按被告林雯雯122分之28、劉家伊122分之47、劉容
君122 分之47比例共有；編號19部分面積121平方公尺土地分歸
被告劉瑞培所有；編號20部分面積11平方公尺土地分歸被告劉信
育、劉瑞傑、劉瑞鴻按應有部分各3分之1比例共有；編號21部分
面積118平方公尺土地分歸被告劉瑞堅所有；編號22部分面積118
平方公尺土地分歸被告劉森田所有；編號23部分面積177平方公
尺土地分歸被告劉士銘所有；編號24部分面積177平方公尺土地
分歸被告劉火土所有；編號25部分面積177平方公尺土地分歸被
告劉周英美、劉怡銘、劉怡勝、劉怡信、劉依琇、劉雅如、劉方
民、劉靜、李敬文、李重昇、劉秋美公同共有；編號26部分面積
533平方公尺土地分歸兩造按原應部分比例共有（其中被告劉周
英美、劉怡銘、劉怡勝、劉怡信、劉依琇、劉雅如、劉方民、劉
靜、李敬文、李重昇、劉秋美部分為公同共有）。
訴訟費用由兩造按附表所示比例負擔。
    事實及理由
壹、程序方面：
一、本件原告起訴請求分割兩造共有坐落彰化縣社頭鄉○○段43
    2地號，地目旱，面積1,280平方公尺、同段433地號，地目
    建，面積154平方公尺、同段434地號，地目建，面積2, 630
    平方公尺土地（下合稱系爭土地），原主張系爭土地共有人
    劉天送業已死亡，被告陳炎欽、劉嘉玲、劉柏青、劉周英美
    、劉怡銘、劉怡勝、劉怡信、劉依琇、劉雅如、劉方民、劉
    靜、李敬文、李重昇、劉秋美均為其繼承人，併聲明其辦理
    繼承登記。嗣於訴訟進行中，查知被告陳炎欽為大陸籍配偶
    ，被告劉嘉玲、劉柏青並已依法拋棄繼承，有戶籍謄本及本
    院家事庭函等件在卷可稽，原告爰不請求其辦理繼承登記，
    並撤回該被告部分之訴。
二、又訴訟進行中，原共有人劉慶全將其系爭土地所有之應有部
    分以買賣為原因移轉登記予劉晏瑞；及原共有人劉汝忠死亡
    ，並由其繼承人劉信和辦理完成系爭土地應有部分之繼承登
    記等情，有土地登記謄本在卷可稽，爰聲請撤回劉慶全、劉
    汝忠部分之起訴，並追加被告劉晏瑞、劉信和，均核無不合
    。
三、本件除被告劉瑞堅外，其餘被告受合法通知，無正當理由，
    均未於最後言詞辯論期日到場，核無民事訴訟法第386條各
    款所列情形，爰依原告聲請，由其一造辯論而為判決。
貳、實體方面：
一、原告主張系爭土地為兩造所共有，應有部分比例如附表所示
    ，原共有人劉天送已於民國54年11月20日死亡，被告劉周英
    美、劉怡銘、劉怡勝、劉怡信、劉依琇、劉雅如、劉方民、
    劉靜、李敬文、李重昇、劉秋美為其繼承人，尚未辦理繼承
    登記，及共有人就系爭土地並未訂有不分割之特約，依物之
    使用目的亦無不能分割情形等事實，已據其提出土地登記謄
    本、地籍圖謄本及戶籍謄本等件為證，核屬相符，並為被告
    所不爭執，應認原告此部分主張為真實。
二、按各共有人，得隨時請求分割共有物。共有物之分割方法，
    不能協議決定者，法院得因任何共有人之聲請，命為原物分
    配於各共有人；又共有人部分相同之相鄰數不動產，各該不
    動產均具應有部分之共有人，經各不動產應有部分過半數共
    有人之同意，得適用前項規定，請求合併分割。民法第823
    條第1項、第824條第2項第1款、第5項分別定有明文。系爭
    土地互為毗鄰，其使用分區均為鄉村區，使用地類別同為乙
    種建築用地，除原共有人劉天送之繼承人外，其餘共有人並
    均同意合併分割等情，有土地登記謄本及同意書等件在卷可
    稽。從而，原告依民法第823條第1項及第824條第5項規定，
    提起本件訴訟，併請求判決被告劉周英美、劉怡銘、劉怡勝
    、劉怡信、劉依琇、劉雅如、劉方民、劉靜、李敬文、李重
    昇、劉秋美應就其被繼承人劉天送所遺系爭土地應有部分各
    40分之2辦理繼承登記，及合併分割系爭土地，於法自無不
    合，應予准許。
三、又分割共有物，除公平原則外，應依共有物之性質，斟酌其
    分割後之經濟效用，而為適當之分配。查系爭土地略呈長方
    形，使用分區均為鄉村區，地類別為乙種建築用地，以北側
    之湳底二巷為對外主要出入道路，系爭土地目前分別有共有
    人劉瑞隆等人所有之磚造、鐵架造平房占有使用，其位置、
    面積詳如卷附圖即彰化縣田中地政事務所99年10月15日土地
    複丈成果圖所示等情，業經本院囑託彰化縣田中地政事務所
    派員會同兩造履勘現場屬實，並有土地登記謄本、勘驗筆錄
    及土地複丈成果圖可稽。關於系爭土地之分割方法，原告提
    出如附圖所示之分割方案，被告除原共有人劉天送之部分繼
    承人外，其餘被告均提出同意書表示同意，而依此方案分割
    結果，共有人分得之土地地形較為方整，並均有適宜之通路
    對外聯絡，對被告並無不利情形，尚稱妥適、公允，堪值採
    取。爰判決分割如主文所示。
四、末按共有人自共有物分割之效力發生時起，取得分得部分之
    所有權。應有部分有抵押權或質權者，其權利不因共有物之
    分割而受影響。但有下列情形之一者，其權利移存於抵押人
    或出質人所分得之部分：(3)權利人經共有人告知訴訟而未參
    加。民法第824條之1第1項、第2項第3款定有明文。系爭土
    地原共有人劉瑞禎之應有部分設定抵押權予第三人張良榮後
    ，於92年間將其應有部分以買賣為原因移轉登記予被告姚淑
    娟，及被告劉檳、劉瑞培就系爭土地之應有部分已分別設
    定抵押，其抵押權人分別為陳玉蘭、黃彩琬，業經本院依原
    告聲請以起訴狀繕本送達為訴訟之告知，有送達證書在卷可
    稽，併此敘明。
五、訴訟費用負擔之依據：民事訴訟法第81條之1、第85條。
中    華    民    國    100    年    3    月     8    日
                  民事第三庭    法  官  羅培昌
以上正本係照原本作成。
如對判決上訴，應於判決送達後20日內向本院提出上訴狀。如委
任律師提起上訴者，應一併繳納上訴審裁判費。
中    華    民    國    100    年    3    月     8    日
                                書記官  范鳳月